臺北高等行政法院判決
　　　　　　　　　　　　　　　　　　 93年度簡字第01126號
原　　　告　凡順企業有限公司
代　表　人　甲○○
被告　財政部臺北市國稅局
代　表　人　張盛和（局長）住同上
上列當事人間因營業稅事件，原告不服財政部中華民國93年6月
24日台財訴字第0930002001號訴願決定，提起行政訴訟。本院判
決如下：
    主  文
原告之訴駁回。
訴訟費用由原告負擔。
    事  實
一、事實概要：原告經人檢舉於民國（下同）90年12月20日銷售
    底排式脫水機乙臺，收取訂金支票金額新臺幣（下同）
    366,000元（不含稅，已兌現，發票日：90年12月20日，支
    票號碼：DF0000000，付款銀行：臺灣土地銀行南崁分行，
    金額：366,000元），未依時限開立統一發票及申報銷售額
    ，短漏開統一發票並漏報銷售額366,000元。案經臺北市稅
    捐稽徵處（下稱市稅處）中南分處查獲，審理核定原告漏報
    銷售額366,000元（不含稅），計逃漏營業稅18,300元乃予
    補徵所漏稅款18,300元外，並按其所漏稅額處1.5倍罰鍰計
    27,400 元（計至百元止）。原告就罰鍰部分不服，申請復
    查，未獲變更，提起訴願，經財政部以92年6月20日台財訴
    字第0921300667號訴願決定：「原處分（復查決定）撤銷，
    由被告另為處分」。經被告依撤銷意旨於92年11月13日以財
    北國稅法字第0920236874號重為復查決定：「復查駁回」，
    原告仍不服，提起訴願，旋遭訴願決定駁回，遂向本院提起
    行政訴訟。
二、兩造聲明：
  (一)原告聲明：
    1.訴願決定、複查決定及原處分均撤銷。
    2.訴訟費用由被告負擔。
　(二)被告聲明：
    1.駁回原告之訴。
    2.訴訟費用由原告負擔。
三、兩造之爭點：原告有無於90年12月20日銷售底排式脫水機乙
    臺，收取訂金366,000元（不含稅），未依限開立統一發票
    ，短漏開統一發票並漏報銷售額？
　(一)原告主張之理由：
    1.原告於90年12月20日與成泰儀器有限公司簽訂買賣合約並
      收取百分之三十訂金新臺幣參拾陸萬陸仟元正支票壹張，
      當時原告當面立即要開發票給成泰公司負責人巫俊傑（總
      經理），但巫先生以該支票未含百分之五營業稅在內為由
      婉拒，他說合約書載明交貨時需支付工期款百分之五十貨
      款，故等交貨時再一併開立發票即可，原告只好照辦。
    2.原告於91年2月22日交貨，因2月份28天只剩下6天，且機
      器尚未接電及安裝無法試車，為恐成泰公司故意藉故機器
      尚未試車而退回2月份發票，故選擇3月2日一併將定金及
      工期款發票開立1張給成泰公司，詎料經3月17、19日兩次
      試車後成泰公司竟藉故油壓馬達剎車時聲音過大，指稱有
      異聲而退回該發票，3月22日第三次試車會同協力廠商進
      華油壓公司及有上電機行洪先生共同配合調整後完全符合
      成泰公司及買主冠洲公司之要求，該發票當面再度交給成
      泰公司吳俊傑，次日（3月23日）冠洲公司提出增加轉速
      錶及中速之功能要求，原來合約內容為慢速、高速而已，
      所以原告要求追加款項，經進華油壓公司及有上電機行估
      價後報價給成泰公司，3月27日原告去電要求成泰公司履
      行契約支付工期款，本來交貨時即應支付工期款開60天期
      票，如今交貨已經超過1個月且試車完畢一切正常，成泰
      公司理應信守承諾先付工期款才對，但成泰公司巫先生竟
      毫無誠意告知何時付款，至此原告不得已於3月29日委託
      律師郵寄存證信函催討，成泰公司接到存證信函後大怒，
      表示要告就去告好了。後來成泰公司還故意選擇於4月29
      日再度將該發票退回，原告只好先行作廢。
    3.原告與成泰公司於91年6月17日雙方於法院開庭時協議和
      解，盼望儘速解決訟爭，原告遂於6月28日另開立發票NA
      00000000號寄給成泰公司，殊不知成泰公司竟於6月28日
      同日提出檢舉，故意報復之心甚明，而原告成立五十餘年
      來均秉持誠信經營，從未漏開發票之情事，此次係頭遭碰
      到此不幸栽贓陷害，今後將更加謹慎行事。請法院衡量實
      情，體恤民苦，不予追究。
  (二)被告答辯之理由：
    1.補徵營業稅部分：
      (1)因營業稅業務移撥，本案自92年1月1日起由被告承受訴
        訟，合先陳明。
      (2)按「營業人銷售貨物或勞務，應依本法營業人開立銷售
        憑證時限表規定之時限，開立統一發票交付買受人。」
        、「營業人除本法另有規定外，不論有無銷售額，應以
        每二月為一期，於次期開始十五日內，填具規定格式之
        申報書，檢附退抵稅款及其他有關文件，向主管稽徵機
        關申報銷售額、應納或溢付營業稅額。其有應納營業稅
        額者，應先向公庫繳納後，檢同繳納收據一併申報。」
        、「營業人有左列情形之一者，主管稽徵機關得依照查
        得之資料，核定其銷售額及應納稅額並補徵之：... 四
        、短報、漏報銷售額者。五、漏開統一發票或於統一發
        票上短開銷售額者。」分別為行為時營業稅法第32條第
        1項前段、第35條第1項、第43條第1項第4款、第5款所
        明定。
      (3)卷查本案違章事實有市稅處受理市民電話請辦檢舉事項
        紀錄表、市稅處中南分處91年7月9日北市稽中南密字第
        09161895600號調查函，及原告出具91年8月2日之說明
        書等資料影本附卷可稽。
      (4)查本件爭點在於系爭交易，原告是否確實於90年12月20
        日收受訂金366,000元，經被告中南稽徵所向檢舉人、
        成泰公司及金融機構查證結果，成泰公司所開立之付款
        行臺灣土地銀行南崁分行，發票日期為90年12月20日，
        票據號碼ＤＦ0000000，金額為366,000元之支
        票乙紙，已由原告兌領在案，交易雙方當事人亦不否認
        ，是原告既已收受部分貨款，即應依營業人開立銷售憑
        證時限表之規定，於收受時，即90年12月20日先行開立
        發票，縱然原告與成泰公司間有糾紛發生，仍不影響原
        告先行開立發票之義務。而原告卻遲於91年3月2日始開
        立發票（其後作廢，復於91年6月28日重行開立，並於
        同年7月15日申報），是市稅處中南分處補徵其所漏稅
        額18,300元，洵屬有據，請續予維持。
    2.罰鍰部分：
      (1)「納稅義務人，有左列情形之一者，除追繳稅款外，按
        所漏稅額處一倍至十倍罰鍰，並得停止其營業：... 三
        、短報或漏報銷售額者。」為行為時營業稅法第第51條
        第3款所明定。
      (2)本件原告銷售底排式脫水機乙台，收取訂金366,000元
        （不含稅），未依營業人開立銷售憑證時限表之規定，
        於收受時即90年12月20日先行開立發票，而短漏開統一
        發票並漏報銷售額18,300元之違章事實，已如前述，市
        稅處審理違章成立，按其所漏稅額處1.5倍罰鍰計27,
        400元（計至百元），並無不合，亦請予維持。
    3.綜上論結，原告之訴應認為無理由，請依法駁回原告之訴。
    理  由
一、按「營業人銷售貨物或勞務，應依本法營業人開立銷售憑證
    時限表規定之時限，開立統一發票交付買受人。」、「營業
    人除本法另有規定外，不論有無銷售額，應以每二月為一期
    ，於次期開始十五日內，填具規定格式之申報書，檢附退抵
    稅款及其他有關文件，向主管稽徵機關申報銷售額、應納或
    溢付營業稅額。其有應納營業稅額者，應先向公庫繳納後，
    檢同繳納收據一併申報。」、「營業人有左列情形之一者，
    主管稽徵機關得依照查得之資料，核定其銷售額及應納稅額
    並補徵之：．．．四短報、漏報銷售額者。五漏開統一發票
    或於統一發票上短開銷售額者。」分別為行為時營業稅法第
    32條第1項前段、第35條第1項、第43條第1項第4款、第5款
    所明定。又「納稅義務人，有左列情形之一者，除追繳稅欠
    外，按所漏稅額處1倍至10倍罰鍰，並得停止其營業：．．
    ．三短報或漏報銷售額者。」亦為行為時同法第51條第3款
    所明定。
二、查原告經人檢舉涉嫌於90年12月20日銷售底排式脫水機乙台
    ，金額計366,000元（不含稅），短漏開統一發票並漏報銷
    售額之事實，有台北市稅捐稽徵處取具受理市民電話請辦檢
    舉事項紀錄表、市稅處中南分處91年7月9日北市稽中南密字
    第09161895600號調查函及原告出具91年8月2日之說明書（
    說明係於91年3月2日始開立發票號碼MB00000000號之統一發
    票）、成泰儀器公司與原告簽訂之買賣合約書、由原告負責
    人甲○○於90年12月18日簽收之成泰儀器有限公司簽發之支
    票（發票日：90年12月20日，支票號碼：DF0000000，付款
    銀行：臺灣土地銀行南崁分行，金額：366,000元）一紙等
    資料影本附原處分卷足稽，復據原告在本件起訴狀事實認明
    欄陳明：「本公司於民國90年12月20日與成泰儀器有限公司
    簽訂買賣合約並收取百分之30訂金新台幣366,000元支票一
    張，當時本公司當面立即要開發票給成泰公司負責人巫先生
    ，但巫先生以該支票末含百分之5之營業稅在內為由婉拒，
    他說合約書載明交貨時需支付百分之五十貸款，故等交貨時
    再一併開立發票，即可，本公司只好時照辦。．．．」有該
    起訴狀在本院卷足佐，足見原告確實未於收受買賣訂金
    366,000元當時，未依時限規定開立發票予買受人之事實，
    洵堪認定。
三、原告雖主張係因成泰公司以訂金支票末含百分之5之營業稅
    在內為由婉拒限時開立發票，其要求依合約書載明交貨時需
    支付百分之五十貸款，等交貨時再一併開立發票即可，因而
    只好時照辦等云。縱或屬實，亦屬原告應客戶要求自行消極
    未依稅法規定開立發票之作為，並不能因之解免其依營業稅
    法第32條第1項前段及第35條第1項規定，應限時開立發票之
    義務（依營業人開立銷售憑證時限表之規定，買賣業之開立
    憑證時限為以發貨時為限，但發貨前已收之貨款部分，應先
    行開立）。原告既有漏開發票之行為，自應依前揭營業稅法
    第51條第3款之規定，按所漏稅額處1倍至10倍罰鍰。
四、原告雖復主張於91年2月22日交貨後，隨即開出3月2日ＭＢ
    00000000發票乙紙給成泰公司，因成泰公司要求，故將該筆
    發票作廢，嗣後雙方對該貨款仍有爭執，惟已於6月17日法
    院開庭達成協議和解，並於6月28日開立ＮＡ00000000發票
    384,300元予成泰公司云云。然查被告於91年6月28日受理本
    件檢舉案，依財政部69年6月30日台財稅第35179號函釋：「
    依稅捐稽徵法第48條之1規定，納稅義務人自動向稅捐稽徵
    機關補報並補繳所漏稅款，免按各稅法有關漏報、短報之處
    罰規定辦理者，係以未經檢舉及未經稽徵機關或財政部指定
    之調查人員進行調查之案件為限。所稱『未經檢舉』，應指
    未經他人向稅捐稽徵機關或其他職司調查之機關檢舉而言。
    ．．．」，本案原告既未於受理檢舉日前自動補報該筆銷售
    額及補繳稅款，即難請求適用首揭稅捐稽徵法第48條之1之
    規定免予處罰。
五、復依司法院釋字第275號解釋意旨，人民違反法律上之義務
    而應受行政罰之行為，法律無特別規定時，雖不以出於故意
    為必要，仍須以過失為其責任條件。但應受行政罰之行為，
    僅須違反禁止規定或作為義務，而不以發生損害或危險為其
    要件者，推定為有過失，於行為人不能舉證證明自己無過失
    時，即應受處罰。本件原告漏未申報銷售額366,000元，致
    造成逃漏稅，難謂無過失，依上開司法院解釋意旨，即應予
    處罰。從而，被告認定本件原告違章事件成立，核計原告漏
    報銷售額366,000元（不含稅），乃核定補徵營業稅18,300
    元，並按其所漏稅額處1.5倍之罰鍰計27,400元，並無違誤
    ，復查及訴願決定遞予維持，亦無不合，原告徒執前詞，以
    其與成泰公司間之糾紛作為抗辯，訴請撤銷，為無理由，應
    予駁回。
六、又本件待證事實已明，兩造其餘之攻擊防禦方法，無庸一一
    論斷，併予敘明。
據上論結，本件原告之訴為無理由，爰依行政訴訟法第98條第3
項前段、236條，判決如主文。
中　　華　　民　　國　　94　　年　 　4　　月　 29  　 日
                 臺 北 高 等 行 政 法 院   第 六 庭
      　　　　　　　　　　　　　　　　法　官　陳  鴻  斌
上為正本係照原本作成。
本件以訴訟事件所涉及之法律見解具有原則性者為限，始得於本
判決送達後20日內向本院提出上訴狀並表明上訴理由，如已於本
判決宣示後送達前提起上訴者，應於判決送達後20日內補具上訴
理由（均按他造人數附繕本），且經最高行政法院許可後方得上
訴。
中　　華　　民　　國　   94    年  　4  　月  　29　　日
                                      書記官  蔡  逸  萱
